【裁判字號】    95,簡上,426
【裁判日期】    951227
【裁判案由】    詐欺
【裁判全文】
臺灣臺南地方法院刑事判決             95年度簡上字第426號
上  訴  人
即  被  告  乙○○
上列上訴人即被告因詐欺案件，不服本院九十五年度簡字第二四
四一號民國九十五年八月二十八日第一審判決（聲請簡易判決處
刑案號：九十五年度偵字第八七三八號），提起上訴，本院判決
如下：
    主  文
上訴駁回。
    事  實
一、乙○○因積欠地下錢莊債務無力償還，自不詳報紙之求職廣
    告得知有人欲收購金融帳戶，雖預見蒐集他人名義之金融帳
    戶使用，常與詐欺取財之犯罪行為密切相關，刻意使用他人
    帳戶之目的，無非係為行騙詐財、掩飾犯行，以避免暴露真
    實身分遭警查緝等常情，竟仍不顧他人可能遭受詐騙財物之
    危險，基於縱若有人利用其帳戶而為詐欺取財犯行，亦不違
    反其本意之幫助犯意，於民國（下同）九十五年一月十一日
    某時，在高雄市○鎮區○○街瑞豐國中前，將其在中華郵政
    股份有限公司高雄二苓郵局（下稱高雄二苓郵局）所申辦帳
    號為00000000000000號帳戶之存摺、金融卡
    （含密碼）及印章等帳戶資料，以新臺幣（下同）四千元之
    代價，均交付予姓名年籍不詳之人，而容認其以之為詐欺取
    財之工具。嗣該取得上開帳戶資料之人，即基於意圖為自己
    不法所有之犯意，於九十五年一月十五日上午十一時五十一
    分許，在「ＹＡＨＯＯ！奇摩拍賣網站」以帳號ｙｔｌｏｖ
    ｅｙｔｂｏｓ上網刊登佯偽拍賣ＩＢＭ廠牌筆記型電腦之訊
    息，致甲○○在臺南市○區○○路一號國立成功大學（下稱
    成功大學）校內電腦上網見及該訊息後，誤信為真而陷於錯
    誤，乃於該拍賣網站上留言，而以電話與該行騙之人取得聯
    繫洽談上開筆記型電腦之買賣，並以三萬九千元之價格成交
    ，甲○○即於九十五年一月十六日下午三時二十三分許，在
    成功大學光復校區之中國信託商業銀行自動櫃員機，依指示
    將其在中國國際商業銀行股份有限公司（下稱中國國際商業
    銀行）帳戶內之三萬元轉帳至上揭乙○○之帳戶中，該姓名
    年籍均不詳之人即於同日以金融卡在不詳地點之自動櫃員機
    將上開款項提領一空。嗣甲○○發現有異，始覺受騙，而報
    警循線查獲上情。
二、案經臺南市警察局第一分局報請臺灣臺南地方法院檢察署檢
    察官偵查後聲請以簡易判決處刑。
    理  由
一、上開事實，業據被告乙○○於警詢、偵查及本院審理時均坦
    承不諱（見臺灣臺南地方法院檢察署九十五年度偵字第八七
    三八號偵查卷第三頁、臺灣臺南地方法院檢察署九十五年度
    核交字第四二一號偵查卷第三頁、本院卷第三十一頁），經
    核與被害人甲○○於警詢中指訴相符（見臺灣臺南地方法院
    檢察署九十五年度偵字第八七三八號偵查卷第四頁至第五頁
    ），此外，並有中國國際商業銀行交易明細表、ＹＡＨＯＯ
    ！奇摩拍賣網站拍賣訊息列印資料、被告乙○○上開高雄二
    苓郵局帳戶之立帳申請書、印鑑卡及留存之身分證及客戶歷
    史交易清單各一紙附卷可參，足認被告自白與事實相符，應
    堪採信。其次，於金融機構開設存款帳戶，原係針對個人社
    會信用而予以資金流通，具有強烈之屬人性，而金融帳戶為
    個人理財之工具，於金融機構申請開設存款帳戶並無任何特
    殊之資格限制，一般民眾皆可利用存入最低開戶金額之方式
    ，任意在金融機構申請開設存款帳戶，且一人並可不同之金
    融機構申請多數之存款帳戶使用，尚無任何困難，此乃眾所
    周知之事實，被告為成年人自屬有一般社會經驗之人，對此
    應有所認知，是無正當理由使用他人提供之帳戶，客觀上自
    可預見其目的係供為某筆資金之存入，後再行領出之用，且
    該筆資金之存入及提領過程係有意隱瞞其流程及行為人身分
    曝光之用意，一般人本於一般認知能力應均易於瞭解，故依
    一般人之社會生活經驗，若見他人不以自己名義申請帳戶，
    反而向人收集存款帳戶為不明用途使用或流通，衡情對於該
    等帳戶可能供不法犯罪目的使用，當有合理之預期，況且利
    用不相識之人之帳戶從事不法用途，早為傳播媒體廣為報導
    ，被告為有社會經驗之成年人，其應可預見交付自己名義之
    帳戶存摺、金融卡及密碼等帳戶資料予他人流通，誠有幫助
    從事不法犯行之人利用，該帳戶作為實施犯罪之可能，但其
    仍將其帳戶資料出售予他人，以致自己完全無法了解、控制
    其帳戶資料之使用方法及流向，故被告顯使具有幫助他人利
    用該帳戶供實施詐欺取財之犯意，甚為顯然，綜上各情相互
    酌參，本案事證明確，被告之犯行，洵堪認定。
二、被告乙○○幫助姓名、年籍不詳之成年男子詐欺取財，核其
    所為，係犯刑法第三百三十九條第一項詐欺取財罪之幫助犯
    。且查：
（一）、按在犯罪者實施犯罪行為前有所參與，其參與者之行為
        究竟認為從犯之行為，抑應認為共同正犯之行為，應視
        左列情形而定：一、他人已決意犯罪，如以犯罪意思助
        成其犯罪之實現者，或與以物質上之助力，或與以精神
        上之助力，皆為從犯，他人犯罪雖已決意，若以犯罪意
        思促成其犯罪之實現，如就犯罪實行之方法犯罪實施之
        順序而有所表示，應認為共同正犯，不能認為從犯，蓋
        在如斯情形之下，其表示之意見已構成犯罪者實施犯罪
        行為之內容，不啻加工於犯罪之實現也。二、上述之「
        助成」及「促成」情形，應以程度之高低（程度高為正
        犯，程度低為從犯）及其行為是否構成實施犯罪行為之
        內容為標準。且最高法院民刑事庭會議亦認區別正犯及
        從犯之標準如為：（一）、以自己犯罪之意思而參與犯
        罪構成要件之行為者為正犯。（二）、以幫助他人犯罪
        之意思而參與犯罪構成要件之行為者為正犯。（三）、
        以幫助他人犯罪之意思而參與，其所參與之行為，為犯
        罪構成要件以外之行為者，為從犯。（四）、以自己犯
        罪之意思而參與，其所參與之行為，為犯罪構成要件以
        外之行為者，為正犯。本件被告於犯罪時之刑法第三十
        條第一項、第二項規定：「幫助他人犯罪者，為從犯。
        雖他人不知幫助之情者，亦同。從犯之處罰，得按正犯
        之刑減輕之」，而九十五年七月一日修正公布施行之刑
        法第三十條第一項、第二項則規定：「幫助他人實行犯
        罪行為者，為幫助犯。雖他人不知幫助之情者，亦同。
        幫助犯之處罰，得按正犯之刑減輕之」，比較修正前後
        之幫助犯規定，修正前刑法並無不利於被告，依九十五
        年七月一日施行之刑法第二條第一項前段，應適用行為
        時即修正前刑法第三十條之規定。
（二）、按被告於犯罪時之刑法第四十一條第一項前段規定：「
        犯最重本刑為五年以下有期徒刑以下之刑之罪，而受六
        個月以下有期徒刑或拘役之宣告，因身體、教育、職業
        、家庭之關係或其他正當事由，執行顯有困難者，得以
        一元以上三元以下折算一日，易科罰金。」；又被告行
        為時之易科罰金折算標準，依廢止前罰金罰鍰提高標準
        條例第二條前段（現已刪除）規定，就其原定數額提高
        一百倍折算一日，則本件被告行為時之易科罰金折算標
        準，應以銀元三百元折算一日，依現行法規所定貨幣單
        位折算新臺幣條例應以新臺幣九百元折算為一日。惟九
        十四年二月二日修正公布，九十五年七月一日施行之刑
        法第四十一條第一項前段則規定：「犯最重本刑為五年
        以下有期徒刑以下之刑之罪，而受六個月以下有期徒刑
        或拘役之宣告者，得以新臺幣一千元、二千元或三千元
        折算一日，易科罰金。」，比較修正前後之易科罰金折
        算標準，以九十四年二月二日修正公布前之規定，較有
        利於被告，應依刑法第二條第一項前段，適用修正前刑
        法第四十一條第一項前段規定，定其折算標準。
（三）、按刑法修正施行後，刑法分則編有關罰金刑之貨幣單位
        係銀元；且依刑法分則編應處罰金者，應適用罰金罰鍰
        提高標準條例第一條、第四條之規定，亦即應按各該具
        體條文制定或修正之時間先後，定其提高之倍數。惟被
        告行為後，刑法施行法增訂第一條之一，於九十五年六
        月十四日經總統公布，並自同年七月一日起施行；該條
        規定：「中華民國九十四年一月七日刑法修正施行後，
        刑法分則編所定罰金之貨幣單位為新臺幣。九十四年一
        月七日刑法修正時，刑法分則編未修正之條文定有罰金
        者，自九十四年一月七日刑法修正施行後，就其所定數
        額提高為三十倍。但七十二年六月二十六日至九十四年
        一月七日新增或修正之條文，就其所定數額提高為三倍
        」。亦即自九十五年七月一日起，刑法分則編所定罰金
        之貨幣單位，由原來之銀元改為新臺幣；且九十四年一
        月七日刑法修正時，刑法分則編未修正之條文定有罰金
        者，自九十五年七月一日起，有關罰金之數額提高為三
        十倍。本件被告係犯刑法第三百三十九條第一項之幫助
        犯，該罪有罰金刑之處罰，且自二十四年七月一日公布
        施行後即未再修正，依增訂刑法施行法第一條之一規定
        ，其罰金以新臺幣為單位，數額應提高三十倍。此與修
        正前之罰金以銀元為單位，適用罰金罰鍰提高標準條例
        之結果應提高十倍者，對被告而言，並無不利（新臺幣
        與銀元之比例為一比三，提高為十倍，換算結果，亦為
        三十倍）。刑法施行法第一條之一係替代罰金罰鍰提高
        標準條例部分條文，與罰金罰鍰提高標準條例罰金額度
        相同，既不發生有利或不利問題，僅係將貨幣單位由銀
        元改為新臺幣，並非法律變更刑度之條文，應無比較新
        舊法問題。
（四）、原審以被告幫助詐欺取財犯行事證明確，依刑事訴訟法
        第四百四十九條第一項、第四百五十四條第一項，刑法
        第二條第一項前段、修正前刑法第三十條第一項前段、
        第二項，刑法第三百三十九條第一項，修正前刑法第四
        十一條第一項前段，罰金罰鍰提高標準條例第一條前段
        ，廢止前罰金罰鍰提高標準條例第二條，逕以簡易判決
        量處被告有期徒刑三月，並諭知易科罰金之折算標準，
        認事用法固無不當，量刑亦稱妥適。上訴人以其業已與
        被害人達成和解為由提起上訴，請求從輕量刑，並給予
        緩刑，此亦有調解筆錄一紙附卷可參，惟查：上訴人與
        被害人約定自九十五年十一月起至九十六年四月止，按
        月於每月二十二日各給付伍仟元，上訴人迄今尚未履行
        第一期款項，此業據被害人於本院審理時到庭陳述明確
        （見本院卷第三十五頁），則上訴人既未還款，難認其
        確有悛悔之意，上訴人據其與被害人簽立之調解筆錄提
        起本件上訴請求從輕量刑，並給予緩刑之宣告，並無理
        由，應予駁回。
據上論斷，應依刑事訴訟法第四百五十五條之一第一項、第三項
、第三百六十八條、第三百六十四條，判決如主文。
本案經檢察官丙○○到庭執行職務。
中    華    民    國    95    年    12    月    27    日
            刑事第十一庭  審判長法  官  張維君
                                法  官  陳威龍
                                法  官  黃翰義
以上正本證明與原本無異。
不得上訴。
                                書記官  沈建杉
中    華    民    國    95    年    12    月    29    日
附錄本案論罪科刑法條：
刑法第三百三十九條第一項：
意圖為自己或第三人不法之所有，以詐術使人將本人或第三人之
物交付者，處五年以下有期徒刑、拘役或科或併科一千元以下罰
金。


司法院資訊處製作；財團法人民間司法改革基金會備份。
